【裁判字號】    98,交聲,1094
【裁判日期】    980709
【裁判案由】    交管條例聲異
【裁判全文】
臺灣板橋地方法院交通事件裁定        98年度交聲字第1094號
原處分機關  交通部公路總局臺北區監理所板橋監理站
異  議  人
即受處分人  甲○○
上列異議人即受處分人因違反道路交通管理處罰條例案件，對於
交通部公路總局臺北區監理所板橋監理站中華民國98年4 月29日
以板監裁字41-AEX738823號所為之處分（原舉發案號：臺北市政
府北市警交字第AEX738823 號），聲明異議，本院裁定如下：
    主  文
異議駁回。
    理  由
一、原處分意旨略以：異議人即受處分人甲○○於民國九十八年
    三月二十六日上午十時四十二分許，騎乘車牌號碼ＢＥＴ—
    ７８５號重型機車，行經臺北市○○路、溫州街口時，因騎
    乘機車未依標誌指示以兩段方式進行左轉彎而違規，經臺北
    市政府警察局大安分局員警以北市警交字第ＡＥＸ７３８８
    ２３號違反道路交通管理事件通知單當場舉發，爰依道路交
    通管理處罰條例第四十八條第一項第二款、第六十三條第一
    項第一款之規定，裁處罰鍰新臺幣（下同）六百元，並記違
    規點數一點。
二、本件異議人則以：伊本沿臺北市○○路直行，在辛亥路與溫
    州街之交叉路口停止線前等待紅燈時，發現東西未帶欲折返
    ，因以前曾經警員告知：只要橫向路口沒有機車待轉區之標
    線，就是可以直接左轉，所以伊確認對向路口沒有機車待轉
    區後，在沒有直行車的情形下直接左轉，並非有意違規，本
    件裁罰顯有違誤，為此聲明異云云。
三、按機器腳踏車行駛至交岔路口，其轉彎，應依標誌或標線之
    規定行駛，道路交通安全規則第九十九條第二項規定甚明。
    次按機慢車兩段左轉標誌，用以告示左轉汽缸總排氣量未滿
    五百五十立方公分機器腳踏車或慢車駕駛人應遵照號誌指示
    ，在號誌顯示允許直行時先行駛至右前方路口之左轉待轉區
    等待左轉，俟該方向號誌顯示允許直行後，再行續駛，以兩
    段方式完成左轉，且本標誌設於實施機慢車兩段左轉路口附
    近顯明之處，並配合劃設機慢車左轉待轉區○○○道路交通
    標誌標線號誌設置規則第六十五條第一項定有明文。末按汽
    車（包括機器腳踏車）駕駛人轉彎時，不依標誌、標線、號
    誌指示者，處六百元以上一千八百元以下罰鍰，並記違規點
    數一點，道路交通管理處罰條例第四十八條第一項第二款、
    第六十三條第一項第一款復有明定。
四、經查：異議人甲○○於九十八年三月二十六日上午十時四十
    二分許，騎乘車號ＢＥＴ—７８５重型機車，未以兩段式進
    行左轉彎，而係直接自臺北市○○路左轉溫州街，經警當場
    攔停舉發之事實，業據異議人自承在卷，並有臺北市政府警
    察局舉發違反道路交通管理事件通知單一紙附卷可佐，堪予
    認定。再查，異議人逕行左轉之臺北市○○路與溫州街交岔
    路口前，確實設置有機慢車應以兩段方式左轉之指示標誌，
    該標誌與紅綠燈號誌係共桿設置，且與號誌燈頭等高，此有
    臺北市政府警察局大安分局九十八年四月二十日北市警安分
    交字第０９８３１３０９８００號函暨檢附之現場照片二張
    在卷稽，足認駕駛人沿辛亥路行駛，在確認辛亥路與溫州街
    交岔路口號誌狀況之同時，即可輕易見到該「兩段式左轉」
    標誌，自應按該標誌之規定駕駛，縱使異議人本欲繼續沿辛
    亥路直行，嗣在路口停等紅燈時想起東西未帶，而臨時起意
    折返，然其在駕車到達路口以前，既已注意到該處之號誌轉
    為紅燈而煞停，自亦已見到該路口需以二段式進行左轉彎，
    異議人以其在路口停止線前停車待紅綠燈時，其停車位置無
    法見到兩段式左轉標誌，而辯稱：直接左轉沒有違規云云，
    洵非可採。至於異議人所提出之現場照片，雖顯示該路口在
    靠近溫州街行向附近，似因道路施工，重鋪柏油而未及劃設
    機慢車左轉待轉區標線，然前述「兩段式左轉」標誌既高懸
    在辛亥路行向之紅綠燈號誌桿上，異議人在通過路口之前即
    能明顯看見，業如前述，自亦不得以對向路口未配合劃設機
    慢車左轉待轉區標線為由，即遽以作為得不採兩段式左轉之
    依據。異議人辯稱：該路口可能因路面施工而未重新劃設機
    慢車左轉待轉區標線，故可以直接左轉云云，要屬無據，不
    足為憑。
五、從而，異議人於前揭時、地，確有騎乘機車未依標誌指示以
    兩段方式進行左轉彎之違規，堪予認定。從而原處分機關援
    引首揭規定，裁處罰鍰六百元，並記違規點數一點，於法並
    無違誤，應予維持。本件異議人之異議為無理由，應予駁回
    。
據上論斷，應依道路交通管理處罰條例第八十七條第二項，道路
交通案件處理辦法第十九條，裁定如主文。
中    華    民    國    98    年    7     月    9     日
                  交通法庭  法  官  劉元斐
上列正本證明與原本無異。
如不服本裁定，應於裁定送達後五日內敘明抗告理由，向本院提
出抗告狀。
                            書記官  張懿端
中    華    民    國    98    年    7     月    10    日


司法院資訊處製作；財團法人民間司法改革基金會備份。
